【裁判字號】    99,上訴,851
【裁判日期】    990624
【裁判案由】    公共危險
【裁判全文】
臺灣高等法院臺中分院刑事判決         99年度上訴字第851號
上  訴  人
即  被  告  甲○○
指定辯護人  本院公設辯護人  丙○○
上列上訴人即被告因公共危險案件，不服臺灣臺中地方法院98年
度訴字第2703號，中華民國99年3月10日第一審判決（起訴案號
：臺灣臺中地方法院檢察署98年度偵緝字第1234號），提起上訴
，本院判決如下：
    主  文
上訴駁回。
    犯罪事實
一、甲○○與丁○○係朋友關係，其於民國97年11月9日23時17
    分許，在電話中邀約丁○○前往「麒麟理容KTV」飲酒遭拒
    ，因而心生不滿，竟於97年11月10日凌晨0時12分許，前往
    丁○○位於臺中市○○區○○路1段55號住處騎樓，將停放
    於該處屬賴洪桂花所有，由丁○○使用之車牌號碼SYY-440
    號輕型機車，推往附近「一德新村」內之臺中市○○區○街
    2巷52號南側巷道內置放。其明知該處巷道狹窄，得預見如
    引燃該部機車，可能延燒緊鄰該處之廢棄眷村房屋，詎仍基
    於放火燒燬他人所有機車之犯意，及縱然延燒現未有人所在
    之他人所有建築物，亦不違背其本意之不確定故意，以不明
    火源點燃該部機車後，隨即離去，上開火勢除將該部SYY-44
    0號機車燒燬外，並向緊臨之舊街2巷52號現未有人所在之眷
    村房屋屋簷高處竄燒，火流迅速向西南側延燒，造成南側屋
    頂燒穿，木質屋簷靠西南側燒失、底部炭化殘存，木質屋樑
    向西南側處燒細炭化，南側牆西邊處窗戶木框底座、木質遮
    雨架向下燒失炭化，東北側臥室天花板向南邊處燒穿，東南
    側臥室天花板向西南邊處燒穿、牆面受熱燻黑，西南側臥室
    屋頂、天花板燒穿嚴重，木質屋樑、牆柱上端向南側後牆處
    燒細炭化，致生公共危險，旋為據報趕至之消防人員將火勢
    撲滅。嗣經警立即調閱裝設於臺中市○○區○○路4段217號
    「生活藝境大樓」，與臺中市北屯區○○○○○街口之監視
    器畫面，由丁○○指認，發現甲○○於上開時間將機車推入
    「一德新村」廢棄眷村內未久即發生火警，警方於當日通知
    甲○○到案說明而查獲上情。
二、案經臺中市警察局第四分局報請臺灣臺中地方法院檢察署檢
    察官偵查起訴。
    理    由
一、證據能力部分：
    本案下列引用之供述及非供述證據，經本院依法踐行調查證
    據程序，檢察官及被告甲○○、辯護人均不爭執各該證據之
    證據能力，且亦查無依法應排除其證據能力之情形，是後述
    所引用證據之證據能力皆無疑義，合先敘明。
二、訊據上訴人即被告甲○○固坦承有於97年11月10日凌晨0時1
    2分許，將丁○○所使用之SYY-440號輕型機車推往上開發生
    火警之巷內等情不諱，然矢口否認有何放火之犯行，辯稱：
    其雖然有推丁○○使用之機車，但沒有牽到起火地點，也無
    放火行為，事後據友人表示曾見過數名原住民在該處飲酒玩
    火，可能因此引生火警云云。惟查：
  (一)、本件被害人賴洪桂花所有，由證人丁○○使用之車牌號碼
      SYY-440號輕型機車，確於97年11月10日凌晨0時12分許，
      遭被告甲○○自臺中市○○區○○路1段55號丁○○住處
      騎樓，推移至附近「一德新村」內之臺中市○○區○街2
      巷52號南側巷道內，其後未久即被引火燃燒，致該機車焚
      毀，且火勢竄燒緊臨之舊街2巷52號廢棄眷村房屋，導致
      南側屋頂燒穿，木質屋簷靠西南側燒失、底部炭化殘存，
      木質屋樑向西南側處燒細炭化，南側牆西邊處窗戶木框底
      座、木質遮雨架向下燒失炭化，東北側臥室天花板向南邊
      處燒穿，東南側臥室天花板向西南邊處燒穿、牆面受熱燻
      黑，西南側臥室屋頂、天花板燒穿嚴重，木質屋樑、牆柱
      上端向南側後牆處燒細炭化等事實，迭據證人丁○○於警
      詢、偵訊（具結）、原審審理（具結）時證述綦詳。稽之
      證人丁○○於偵查、原審之證述，均係經具結所為，如有
      虛偽不實，須受偽證罪之處罰，而被告與證人丁○○間並
      無深仇宿怨，已據其陳明在卷；況證人丁○○於原審甚且
      表示願意給被告自新機會，請求從輕量刑，倘被告未有如
      上行為，證人丁○○何須於偵訊、原審多次堅為不利於被
      告之證言？豈有甘冒受偽證罪刑事追訴之風險，設詞構陷
      被告之可能？且被告持用之0000000000號行動電話於97年
      11月9日23時17分57秒許，確有與證人丁○○持用之00000
      00000號行動電話通話，通話秒數達156秒，此有卷附通聯
      調閱查詢單可憑（見臺灣臺中地方法院檢察署98年度核交
      字第150號卷第7頁）。此外，復有生活藝境大樓監視器擷
      取畫面翻拍照片4幀、被告案發當日前往北屯派出所應訊
      照片4幀、被告進出「麒麟理容KTV」照片3幀、車籍查詢
      －基本資料詳細畫面1紙、臺中市消防局98年2月5日消調
      字第0980001079號函及附件97年12月9日、檔案編號E08K1
      0A1火災原因調查鑑定書1份在卷足稽，亦與證人丁○○證
      述情節符合，堪認證人丁○○所證並非虛構誣陷之詞，而
      可採信。
  (二)、又本案火災事故起因，經臺中市消防局鑑定結果，認為：
      1.起火戶研判：火災現場燒損舊街2巷52號係連棟磚造瓦
      片屋頂建築，為斷水、斷電待拆廢棄眷村社區「一德新村
      」，消防人員到場時，舊街2巷52號南側巷道處車牌SYY-4
      40號機車火勢燃燒猛烈，並向舊街2巷52號屋頂竄燒狀，
      未有延燒隔壁建築研判，認臺中市○○區○街2巷52號為
      起火戶；2.起火處研判：鳥瞰舊街2巷52號瓦片屋頂，南
      側附近遭燒穿、木質屋樑燒細，北側屋頂、屋簷、北側牆
      均完好，勘查災戶南側巷道處車牌SYY-440號機車向右側
      倒地，機車座墊、膠質車體燒失，附近瓦片屋頂燒穿，木
      質屋簷靠西南側燒失、底面炭化殘存，南側牆靠西邊木窗
      底座、遮雨木架燒失炭化，西南側牆低處「V」型稍損變
      色狀；清理勘查倒地車牌SYY-440號機車座墊、膠質車體
      燒失，座墊前端處車架金屬面狀燒損變色，呈現機車座墊
      上快速燒損火流殘跡研判，認車牌SYY-440號機車座墊上
      前端附近為起火處；3.起火原因研判：查詢車牌SYY-440
      號機車關係人丁○○表示，火警案發前1日（9）日23時許
      ，將機車停放昌平路、文昌東十一街口處，遭遷移至舊街
      2巷52號南側巷道處被燒毀，調閱裝置北屯區○○路○段21
      7號「生活藝境大樓」與文昌東十一街口處監視器錄影，
      火警案發10日0時12分許，發現乙名男子將車牌SYY-440號
      機車牽往廢棄一德眷村內，於舊街2巷52號南側巷道處燒
      毀；勘查廢棄眷村現場係開放空間未有門禁管理，附近未
      發現足資引燃火警之發火源，車牌SYY-440號機車座墊處
      車架金屬面狀燒損變色，呈現快速燒損火流殘跡，向舊街
      2巷52號屋簷高處竄燒火流殘跡研判，不排除人為因素明
      火引燃火警；(四)結論：不排除車牌SYY-440號機車遭人為
      因素明火引燃乙情，有上開臺中市消防局火災原因調查鑑
      定書1份及照片34幀（見臺灣臺中地方法院檢察署98年度
      核交字第150號卷宗第28頁至第31頁、第56頁至第72頁）
      得佐。
  (三)、被告雖一再否認有上開放火犯行，但徵之：
    1.被告於警詢時先稱：其沒有竊取SYY-440號機車，其自97
      年11月9日20時起至97年11月10日5時許之間，除了丁○○
      打電話叫其到派出所外，其都在「麒麟理容KTV」內云云
      （見警卷第4頁）；嗣於偵查中改稱：其將丁○○機車牽
      到「一德新村」後面道路路口而已，沒有牽進去巷道內；
      旋又翻異稱：其沒有去丁○○家牽機車云云（見臺灣臺中
      地方法院檢察署98年度偵緝字第1234號卷第17頁）。迨於
      原審再供稱：其承認有牽機車，但沒有牽到起火的地點（
      見原審卷第50頁），顯見被告前後供詞反覆，隨所提示之
      證據內容逐步改變說詞，所辯已難遽信。
    2.觀諸卷附生活藝境大樓監視器擷取畫面翻拍照片4幀、被
      告進出「麒麟理容KTV」照片3幀、被告案發當日前往北屯
      派出所應訊照片4幀，畫面中男子均身穿白色上衣、白色
      七分褲、腳著布鞋，於97年11月9日23時59分離開「麒麟
      理容KTV」，隨於97年11月10日凌晨0時12分許，將上開機
      車推往一德新村廢棄眷村內，於97年11月10日凌晨0時26
      、31分許，尚在該處附近徘徊，迄於97年11月10日凌晨0
      時52分許，始再次進入「麒麟理容KTV」，並於97年11月1
      0日下午至警局製作筆錄，而前開生活藝境大樓監視器擷
      取畫面翻拍照片中，該穿著白色衣褲、布鞋之男子，屢經
      證人丁○○於警、偵訊（具結）及原審審理（具結）時指
      認稱：「……我一眼就認出該名男子是我朋友甲○○……
      」、「下面那一張穿白衣白褲的人是甲○○，他牽摩托車
      要到眷村裡面，那條巷子沒有封起來，是通到太原路的。
      」、「因為他那白衣白褲子、胖胖的身體就是甲○○，我
      認得出來，而且鞋子也一樣，所長叫我立刻通知甲○○到
      生活藝境大樓的管理室那邊看監視器畫面。」、「從監視
      器可以看出被告牽我的機車到該處，之後派出所的所長叫
      我通知被告」、「是，從監視器所示之人所穿的衣服與被
      告到達警局時所穿的衣服是一樣的。」等語明確（分見警
      卷第8頁、臺灣臺中地方法院檢察署98年度偵緝字第1234
      號卷第31頁、原審卷第41頁背面）。另證人即97年11月10
      日凌晨0時52分許與被告一起進入「麒麟理容KTV」之江東
      山亦於警詢證稱；伊有和甲○○一起到生活藝境管理室一
      同觀看監視器畫面，畫面中之人身材與穿著與伊所認識之
      甲○○幾乎一模一樣等語在卷（見警卷第12頁）。參酌證
      人丁○○、江東山皆為被告之友人，對被告身形、體態、
      穿著自有一定之認識，應無錯認被告之虞，且被告甲○○
      亦自白有遷移機車之事實，是被告當時確係穿著白色衣褲
      、布鞋，出入「麒麟理容KTV」，並於97年11月10日凌晨0
      時12分許，將該機車推往一德新村廢棄眷村內屬實。
    3.綜合上開各項證據資料參互以觀，本案犯罪時間為凌晨零
      時之深夜，斯時理當甚少人往來，而審之生活藝境大樓監
      視器翻拍照片，案發現場除被告外別無他人，是被告於縱
      火當時為唯一出現於監視錄影畫面中之人，又被告經監視
      錄影器攝得之行進路線距離機車被燒毀處僅約10多公尺，
      亦據證人丁○○證述在卷。徵諸被告於97年11月10日凌晨
      0時12分許，並未騎乘使用，而將車牌SYY-440號機車推往
      一德新村廢棄眷村內，於97年11月10日凌晨0時26、31分
      許，仍在該處附近徘徊，未幾於97年11月10日凌晨0時43
      分許，消防人員即接獲火警報案，整個過程極為緊湊，又
      無其他人出現該處，足見被告確為縱火之人，要無可疑。
      被告否認犯行，但始終未能提出其於凌晨甚少人出沒時分
      ，為何將他人機車推往該在現場之合理可信緣由，其空言
      抗辯，核屬卸責之詞，不足採信。
    4.至被告雖舉證人江東山為其不在場之人證，惟如前所述，
      依據被告進出「麒麟理容KTV」照片3幀，可知被告於97年
      11月9日23時59分離開「麒麟理容KTV」，嗣於97年11月10
      日凌晨0時52分許，始偕同證人江東山再次進入「麒麟理
      容KTV」，足見被告於97年11月10日凌晨0時12分至凌晨0
      時43分消防局人員接獲報案期間，尚未返回「麒麟理容KT
      V」內。再者，證人江東山雖於警詢證陳：甲○○於97年1
      1月9日23時45分到97年11月10日0時0分間到伊租屋處找伊
      ，陪他一起去「麒麟理容KTV」喝酒，伊和甲○○一起直
      到97年11月10日17時45分云云；但此關於被告自97年11月
      9日接近24時就與證人江東山在一起之說法，除與前述「
      麒麟理容KTV」照片3幀不相符合外，亦與證人江東山於偵
      訊時所證：0時52分畫面是甲○○去伊家帶伊去那個KTV等
      語有異，難認與事實相符，自不足為有利於被告之認定。
      又被告所稱及證人汪國棟於原審證陳丁○○另與「董姓男
      子」間結怨，且「一德新村」前曾發生火災等節，均與本
      案無涉，附此說明。
  (四)、被告於行為前明知其將車牌SYY-440號機車牽往「一德新
      村」內之臺中市○○區○街2巷52號南側巷道內，緊臨該
      處廢棄眷村屋舍停放，且該機車平時由證人丁○○騎用，
      在常態下油箱內自仍裝有易燃之汽油，又現今社會亦屢見
      媒體報導因住處或建築物旁車輛遭縱火而延燒住宅或建築
      物造成重大損害之憾事等，被告為約40歲、具有相當生活
      經驗之人，對此難諉為不知。再佐以被告於放火燒車後逕
      自離開現場，縱任火勢延燒，且事實上除造成起火點之機
      車嚴重燒燬外，亦肇致舊街2巷52號眷村房屋南側屋頂燒
      穿，木質屋簷靠西南側燒失、底部炭化殘存，木質屋樑向
      西南側處燒細炭化，南側牆西邊處窗戶木框底座、木質遮
      雨架向下燒失炭化，東北側臥室天花板向南邊處燒穿，東
      南側臥室天花板向西南邊處燒穿、牆面受熱燻黑，西南側
      臥室屋頂、天花板燒穿嚴重，木質屋樑、牆柱上端向南側
      後牆處燒細炭化等情，此有前揭火災原因調查鑑定書及照
      片得參，則被告於放火之初顯已可預見火勢將可能延燒而
      燒燬上開現未有人所在之他人所有眷村房舍，竟仍不違其
      本意而放火離去，任憑火勢蔓延，被告確有放火燒燬現未
      有人所在之他人所有建築物之未必故意。
  (五)、該SYY-440號機車遭縱火後，確已完全毀壞，無法使用，
      業據證人丁○○證陳無誤，並有照片附卷可證，而被告於
      夜間在緊臨廢棄眷村之臺中市○○區○街2巷52號南側巷
      道內放火，非但機車燒燬，火流並快速燒穿該52號屋樑並
      向西南側竄燒，造成木質屋簷靠西南側燒失、底部炭化殘
      存等前述災害，此使丁○○、不特定之社會大眾，產生恐
      懼心甚大，且財產法益有所侵害，顯已造成公共危險。本
      案事證明確，被告放火之犯行，堪以認定，應依法論科。
      至被告於本院雖聲請傳訊證人綽號「阿龍」之人，或黃慶
      源、王繼光等人以證明本件係另有其人（原住民）放火云
      云；惟查被告於本院行準備程序時，已明確陳稱係聽朋友
      說過上開案發現場，以前曾發生火災，是因有住民在那邊
      點火燒銅線去賣等語，則其聲請傳訊之證人僅在證明本案
      之前所發生之火警原因，與本案待證事實並無關連，自無
      再予調查之必要。另證人丁○○於偵查及原審審理中均明
      確結證如前，被告於上訴理由狀聲請再予傳訊，亦無必要
      ，均併予明。
三、按刑法上公共危險罪，其所保護之法益，重在公共安全，屬
    社會法益之罪，故其罪數應以行為之個數定之。一放火行為
    所燒燬之對象縱有不同，但行為僅一個，應為整體之觀察，
    成立單純一罪。查本案被告一個放火行為，雖同時造成被害
    人賴洪桂花所有之機車及舊街2巷52號廢棄眷村屋舍受損，
    仍僅成立一放火燒燬現未有人所在之他人所有建築物罪，是
    核被告所為，係犯刑法第174條第1項之放火燒燬現未有人所
    在之他人所有建築物罪。公訴意旨認被告行為涉犯刑法第
    174條第1項、第175條第1項之罪，二罪間為想像競合關係，
    容有誤會。原審法院因認被告罪證明確，適用刑法第174條
    第1項規定，審酌被告僅因邀約證人丁○○飲酒未果，即負
    氣趁夜間任意於緊臨廢棄眷村之巷道內就他人所有機車放火
    洩憤，雖縱火燒燬之機車、延燒之廢棄眷村房屋價值非鉅，
    惟行為之危險性甚高，其無視他人生命、財產之安全，釀成
    災禍，造成前述財產之損失，嚴重破壞社會公共安全秩序，
    且迄未賠償被害人因本案火災所受損害，暨犯罪後飾詞卸責
    ，全無悔意，態度不佳等一切情狀，量處有期徒刑3年10月
    ，並明被告自備供放火所用之物品，因未據扣案，且形體
    不明，為免將來執行困難，爰不宣告沒收。而辯護人雖聲請
    向臺中市消防局調閱「一德新村」於97年間曾否發生火災之
    記錄及鑑定報告，惟前開事實與本案之待證事實無涉，且被
    告縱火事證已明，無再函調之必要，乃依刑事訴訟法第163
    條之2第2項第2、3款，駁回辯護人調查證據之聲請。核其認
    事用法均無不當，量刑亦屬妥適，應予維持。被告上訴意旨
    否認犯行，並執陳詞指摘原判決不當，並無理由，應予駁回
    。
據上論斷，應依刑事訴訟法第368條，判決如主文。
本案經檢察官乙○○到庭執行職務。
中    華    民    國    99    年    6     月    24    日
            刑事第六庭  審判長法  官  李  文  雄
                              法  官  陳  如  玲
                              法  官  邱  顯  祥
上列正本證明與原本無異。
如不服本判決應於收受送達後十日內向本院提出上訴書狀，其未
敘述上訴之理由者並得於提起上訴後十日內向本院補提理由書（
均須按他造當事人之人數附繕本）「切勿逕送上級法院」。
                              書記官  許  美  惠
中    華    民    國    99    年    6     月    24    日

司法院資訊處製作；財團法人民間司法改革基金會備份。
